【裁判字號】    95,訴,560
【裁判日期】    950720
【裁判案由】    偽造文書
【裁判全文】
臺灣士林地方法院刑事判決
公  訴  人  臺灣士林地方法院檢察署檢察官
被      告  丙○○
上列被告因偽造文書等案件，經檢察官提起公訴（95年度偵緝字
第400號），本院於訊問被告後，被告為有罪之陳述，經裁定認
為宜以簡式審判程序審理並判決如下：
    主  文
丙○○行使偽造私文書，足以生損害於公眾及他人，處有期徒刑
捌月。
偽造之「乙○○」印章壹個，及進財纖維有限公司章程、變更登
記申請書、股東同意書上「乙○○」之署押及印文各參枚均沒收
。
    事  實
一、丙○○原係設於台北市大同區○○○路412 巷2 號進財纖維
    有限公司（以下簡稱進財公司）負責人，其自民國93年2 月
    起，基於意圖為自己不法所有之概括犯意，隱瞞無力支應加
    工款項之事實，連續於同年月20日、同年3 月10日，交付2
    批布匹予升拓實業有限公司（以下簡稱升拓公司）代為加工
    染布，並由丙○○於93年3 月31日以進財公司名義簽發付款
    人安泰商業銀行延平分行、票號AJ0000000 號、面額新臺幣
    （下同）750,000 元、發票日93年6 月15日之支票予升拓公
    司，假意願意支付加工費用以取信於升拓公司負責人甲○○
    ，致甲○○陷於錯誤，代進財公司完成上開2 批布匹加工後
    ，於93年4 、5 月，再受丙○○委託完成2 批布匹之加工。
    惟丙○○為躲避升拓公司事後追討加工費用，竟未經其友人
    乙○○同意，於93年3 月15日在進財公司內，在進財公司章
    程、進財公司股東同意書及變更登記申請書上接續偽造乙○○署押及印文各1 枚（合計共偽造署押3 枚、印文3 枚），
    據以偽造屬私文書之進財公司章程、股東同意書及變更登記
    申請書，虛偽表示乙○○已同意擔任進財公司負責人，並利
    用不知情之王淑齡於93年3 月16日據以向台北市政府建設局
    行使，提出股東出資轉讓、改推為董事及修正章程登記之申
    請，使不知情之承辦人員於93年3 月26日，將該不實之公司
    負責人變更事項登載於其職務上所掌管之公文書即公司變更
    登記表，足生損害於乙○○本人及台北市政府對公司設立、
    變更管理之正確性，待升拓公司如期將布匹加工完成後，前
    開支票於93年6 月15日屆期亦未獲兌現，丙○○亦拒不依約
    支付加工費用，共計獲取866,190 元之不法利益，嗣經升拓
    公司提出告訴，始悉上情。
二、案經升拓公司訴由臺北市政府警察局大同分局報告臺灣士林
    地方法院檢察署檢察官偵查起訴。
    理  由
一、上開犯罪事實，業據被告丙○○於本院審理時坦承不諱，核
    與證人甲○○、葉家鈞、乙○○、張益誠、王淑齡證述之情
    節相符，復有台灣票據交換所退票理由單、安泰銀行延平分
    行檢送之支票退補往來明細、台北市政府進財公司登記卷宗
    、進財公司股東同意書、委託書、公司章程、變更登記申請
    書在卷可佐，足徵被告自白與事實相符，本件事證明確，被
    告犯行洵堪認定，應依法論科。
二、核被告丙○○所為，係犯刑法第216 條、第210 條之行使偽
    造私文書罪、第214 條使公務員登載不實罪、第339 條第2
    項之詐欺得利罪。被告利用不知情之王淑齡向台北市政府建
    設局提出變更公司負責人登記申請書，為間接正犯。被告偽
    造乙○○署押、印章及印文之行為，均係偽造私文書之部分
    行為，偽造私文書後復持以行使，其偽造私文書之低度行為
    ，應為行使之高度行為所吸收，均不另論罪。又被告行為後
    ，刑法第55條刪除有關牽連犯之規定，另刪除第56條連續犯
    之規定，並於94年2 月2 日修正公布，於95年7 月1 日生效
    施行，比較新、舊法之結果，仍應適用較有利被告之行為時
    即舊法論以牽連關係及連續犯。是被告多次詐取升拓公司加
    工費用之犯行，時間緊接，所犯為構成要件相同之罪名，顯
    係基於概括犯意而為之，應論以裁判上一罪之連續犯，並依
    法加重其刑。被告所犯上開行使偽造私文書罪、使公務員登
    載不實罪、連續詐欺得利罪間，有方法、結果之牽連關係，
    應從較重之行使偽造私文書罪處斷。又被告使臺北市政府建
    設局承辦人員將不實事項登載於其職務上所掌之公文書即公
    司變更登記表之犯行，雖未據檢察官起訴，然該部分與被告
    經起訴論罪之行使偽造私文書罪間，有牽連關係之裁判上一
    罪關係，本院自得併予審理，附此敘明。爰審酌被告犯罪之
    動機、目的、手段、所生危害，及犯後坦承犯行，態度尚稱
    良好，雖與告訴人乙○○達成和解，有和解書一紙在卷可憑
    ，然尚未賠償告訴人升拓公司損害等一切情狀，量處如主文
    所示之刑，以示懲儆。
三、被告偽造之乙○○印章1 枚，雖未扣案，然無證據證明業已
    滅失，自應依刑法第219 條之規定不問屬於犯人與否，均宣
    告沒收，另被告偽造之93年3 月15日進財公司章程、變更登
    記申請書、股東同意書，均已交予台北市政府建設局，非屬
    被告所有，自無從諭知沒收，然而其上偽造之乙○○署押及
    印文各3 枚，均應依刑法第219 條之規定，宣告沒收。
據上論斷，應依刑事訴訟法第273 條之1 第1 項、第299 條第1
項前段，刑法第2 條第1 項前段、第216 條、第210 條、第214
條、第339 條第2 項、第219 條，修正前刑法第55條、第56條，
判決如主文。
本案經檢察官呂永魁到庭執行職務。
中    華    民    國    95    年    7     月    20    日
                  刑事第四庭法  官    許碧惠
以上正本證明與原本無異。
如不服本判決，應於判決送達後10日內，向本院提出上訴狀。
                            書記官    徐仁豐
中    華    民    國    95    年    7     月    20    日
附錄本判決論罪科刑依據之法條：
刑法第210條：
偽造、變造私文書，足以生損害於公眾或他人者，處5年以下有
期徒刑。
刑法第214條
明知為不實之事項，而使公務員登載於職務上所掌之公文書，足
以生損害於公眾或他人者，處3年以下有期徒刑、拘役或5百元以
下罰金。
刑法第216條：
行使第210條至第215條之文書者，依偽造、變造文書或登載不實
事項或使登載不實事項之規定處斷。
刑法第339條第2項：
以前項方法得財產上不法之利益或使第三人得之者，亦同。


司法院資訊處製作；財團法人民間司法改革基金會備份。
